臺灣高等法院刑事判決　　　　　　　　96年度上訴字第3534號
上　訴　人
即　被　告　甲○○
　　　　　　　　　　（另案於臺灣彰化監獄執行中）
選任辯護人　舒建中律師
上列上訴人因違反毒品危害防制條例案件，不服臺灣臺北地方法
院96年度訴字第282號，中華民國96年7月27日第一審判決（起訴
案號：臺灣臺北地方法院檢察署95年度偵字第25299號），提起
上訴，本院判決如下：
    主  文
原判決關於幫助販賣第二級毒品部分撤銷。
甲○○幫助販賣第二級毒品，累犯，處有期徒刑年捌月，扣案
如附表編號2所示之SIM卡壹枚，沒收之。又幫助販賣第二級毒品
，累犯，處有期徒刑年捌月，扣案如附表編號2所示之SIM卡壹
枚，沒收之。應執行有期徒刑柒年，扣案如附表編號2所示之SIM
卡壹枚，沒收之。
    事  實
一、甲○○明知真實姓名、年籍不詳、綽號「王哥」之成年男子
    從事販賣甲基安非他命之違法行為，於民國95年10月31日15
    時2分許，陳信昌以行動電話撥打甲○○所使用之000000000
    0號行動電話，表示欲購買安非他命施用時，竟基於幫助「
    王哥」販賣安非他命之犯意，向陳信昌表示可向「王哥」購
    買安非他命，並約定2人在臺北市○○路、松壽路口之萊爾
    富便利商店前見面，見面後，甲○○乃將陳信昌帶往附近公
    寓之5樓樓梯間，與「王哥」相會，由陳信昌以新臺幣（下
    同）1000元向「王哥」購得重量0.2公克之安非他命1包；嗣
    於95年11月2日中午12時11分許，陳信昌去電甲○○表示欲
    購買安非他命時，甲○○另行起意幫助「王哥」販賣安非他
    命，與陳信昌約定在上開地點與「王哥」碰面，由陳信昌以
    1000千元向「王哥」購得重量0.2公克之安非他命1包，甲○
    ○即以此方法幫助「王哥」販賣安非他命予陳信昌2次既遂
    。嗣於95年11月15日日21時許，經警持搜索票，前往臺北市
    信義區○○路○段350號地下室停車場，對甲○○所使用之車
    號Q5-0763號自用小客車實施搜索，當場自該車內查獲甲○
    ○持有如附表所示之物，而查悉上情。
二、案經臺北市政府警察局刑事警察大隊移送臺灣臺北地方法院
    檢察署檢察官偵查起訴。
    理  由
一、證據能力部分：
  (一)下列引用之證據資料，除後述證人呂國良與呂瓊琦於警詢之
    證述外，被告及其辯護人於原審同意作為證據使用，且於本
    院亦不爭執其證據能力，而未於言詞辯論終結前聲明異議（
    見原審卷第54頁、本院卷第42頁反面），依刑事訴訟法第15
    9條之5規定，本院審酌下列證據資料作成之情況，查無違法
    取證之情形，認應係出於其自由意志，具有可信性，並無不
    適宜作為證據之情形，認具有證據能力。
  (二)證人呂國良及呂瓊琦於警詢時之證述，屬被告以外之人於審
    判外之陳述，證人呂國良證述內容：其認識被告，交情不錯
    ，然嗣因借貸關係而發生不愉快，其有施用安非他命及海洛
    因之事實（見偵查卷第133至137頁）；另證人呂瓊琦則證稱
    ：其有施用安非他命及海洛因之事實（見偵查卷第115頁至1
    22頁）。則其2人上開證述內容實與被告有無販賣毒品之犯
    行毫無關連性，並非證明犯罪事實所必要；且其2人分別於
    96年3月12日、96年2月27日經臺灣基隆地方法院檢察署發布
    通緝，有本院被告前案紀錄表在卷可稽（原審卷第63頁、第
    73頁），復經原審傳喚均未到庭（見原審卷第106頁），則
    其2人既未於審判中陳述，所為證言又未具備必要性，即無
    刑事訴訟法第159條之2、第159條之3第3款傳聞法則例外之
    適用，是其等警詢證言，自應予排除。
二、訊據上訴人即被告甲○○固坦承有與證人陳信昌一同前往臺
    北市○○路、松壽路口之萊爾富便利商店附近公寓之5樓樓
    梯間購買安非他命，惟矢口否認有幫助「王哥」販賣安非他
    命之犯行，辯稱：我和陳信昌是合資購買安非他命，因陳信
    昌知悉我有地方可以拿到安非他命，所以2人同時去拿，係
    幫助吸食並非幫助販賣云云。
三、經查：
  (一)證人陳信昌於原審證稱：在95年10月初至同年11月間，因我
    知道被告有施用毒品，遂打電話給被告約在基隆路、松壽路
    口的萊爾富便利商店見面，然後到旁邊公寓的5樓樓梯間，
    被告的朋友也在場，被告向我介紹他的朋友「王哥」，我就
    以1千元向「王哥」購得1包安非他命，我總共向被告拿了3
    次毒品（本院認僅有2次，詳後述）等語屬實（見原審卷第1
    08頁反面至109頁反面）；且被告對於證人陳信昌所述上開
    向「王哥」購得安非他命之過程並不爭執（見原審卷第111
    頁正、反面）。足以證明證人陳信昌確實於上開時、地，經
    由被告之告知及安排，向「王哥」購買安非他命之情無訛。
  (二)臺北市警局於本案偵查期間，受臺北地檢署檢察官指揮，依
    該署以95年10月30日95年北檢大玉聲監（續）字第001517號
    核發之通訊監察書（見偵查卷第27頁），監聽被告所使用之
    0000000000號行動電話，發現證人陳信昌於95年10月31日15
    時2分56秒，去電被告之通話中，向被告提及要「湊一張」
    等語（見原審卷第138頁反面），而被告供稱所謂「湊一張
    」就是湊1000元，1000元可購買之數量約0.2公克（見原審
    卷第139頁）；另於95年11月2日12時11分20秒，證人陳信昌
    復去電被告，其2人在通話中亦討論購買安非他命之事，亦
    據被告自承在卷（見原審卷第142頁反面至143頁）。益證證
    人陳信昌上開證述係經由被告告知及安排，向「王哥」購買
    價值1000元之安非他命之內容為真，且亦可由上開通訊監察
    譯文內容，認定證人陳信昌透過被告安排，向「王哥」購買
    安非他命之時間，分別係95年10月31日及95年11月2日，每
    次購得數量0.2公克、價值1000元之安非他命共2次之事實甚
    明。則證人陳信昌雖於原審證述實際向被告取得安非他命3
    次之情，亦因無他事證可資佐證，而失所據，自應以有通聯
    紀錄為據之2次，對被告較為有利。
  (三)證人陳信昌於95年12月7日為警查獲後所採集之尿液，經送
    檢驗結果，呈安非他命陽性反應，有臺灣尖端先進生技醫藥
    股份有限公司95年12月15日濫用藥物檢驗報告附卷可稽（見
    偵查卷第130頁），足證證人陳信昌確實有施用安非他命之
    事實甚明。
  (四)經原審勘驗前述通訊監察內容，發現於95年11月2日21時5
    8分50秒，有一真實姓名、年籍不詳、綽號「阿河」之成年
    男子去電被告，詢問被告有無「四燭仔」（即4分之1兩之安
    非他命）及其價格為何，而斯時被告正與「王哥」在一起，
    於通話中立即詢問「王哥」安非他命之計價方式，並即轉告
    「阿河」價格為2萬元等語（見原審卷第145頁反面至146頁
    ）。95年11月3日23時8分51秒，亦有一真實姓名、年籍不
    詳、綽號「小康」之成年男子去電被告安非他命之價錢有無
    便宜一些，並向被告表示「拿一個小的」（即1公克之安非
    他命），被告即表示其在基隆路「王哥」處附近等語（見原
    審卷第151頁反面至152頁）。95年11月4日0時4分20秒，
    有一真實姓名、年籍不詳、綽號「大頭」之成年男子去電被
    告，詢問「三個」（即3兩安非他命）之價錢如何計算，被
    告即告知「大頭」需詢問後再回覆，被告旋於0時4分22秒去
    電「王哥」，詢問有無3兩安非他命及價錢，「大頭」復於0
    時18分53秒去電被告，向被告表示1次購買3兩安非他命，價
    錢可否算得較便宜一些，被告乃向「大頭」表示，因由其介
    紹購買安非他命，計價方式從1兩安非他命75000元降至7300
    0元等語（見原審卷第152至154頁反面）。則由被告與上開
    綽號「阿河」、「小康」、「大頭」等人之通話內容當中，
    可見被告對於來電提及欲購買安非他命之人，均向來電之人
    表示可向「王哥」購買安非他命，益證被告主觀上確實具有
    幫助「王哥」販賣安非他命之意思甚明。另上開通訊監察譯
    文內容僅可證明被告有告知「阿河」等3人關於「王哥」有
    在販賣安非他命之行為，惟尚無從據此證明「王哥」確實有
    販賣安非他命予「阿河」、「小康」、「大頭」等人之犯行
    ，則販賣安非他命之正犯犯行既無積極證據足以證明，則被
    告幫助「王哥」販賣安非他命之行為即無成立之可能，附此
    敘明。
  (五)被告雖辯稱其與證人陳信昌係合資購買，僅應成立幫助吸食
    云云。惟由上開通訊監察譯文內容以觀，致電被告之人均未
    詢問被告是否需與其等合資購買之話語，被告於通話當中亦
    無表示合資購買之意。參酌合資購買者，應事先有各自出資
    之情，然被告對此均未說明其等購買之比例，況被告於95年
    11月1日17時21分50秒與「王哥」的通聯當中，被告甚向「
    王哥」要求購買價值1000元之安非他命（見原審卷第141頁
    反面至142頁），顯見僅需1000元，即可向「王哥」購買安
    非他命，而證人陳信昌每次均購買1000元，則根本無合資之
    必要，是被告上開所辯，顯屬事後卸責之詞，不足採信。
  (六)綜上所述，本件事證明確，被告犯行洵堪認定。
四、論罪科刑之法律適用：
    按「安非他命」為毒品危害防制第2條第2項第2款所列之第
    二級毒品。查被告甲○○基於幫助真實姓名、年籍不詳、綽
    號「王哥」之成年男子販售第二級毒品安非他命犯行之意，
    而參與構成要件以外之行為，核其所為，係犯刑法第30條第
    1項前段、毒品危害防制條例第4條第2項之幫助販賣第二級
    毒品罪。公訴意旨認應依毒品危害防制條例第4條第2項之販
    賣第二級毒品罪嫌處斷，尚有未洽，惟起訴事實相同，爰依
    法變更起訴法條，併予敘明。被告先後幫助「王哥」販賣安
    非他命予證人陳信昌2次之行為，因於95年10月31日幫助販
    賣行為時，無法預期證人陳信昌將會再次向「王哥」購買，
    是並非基於一概括犯意，應認乃另行起意所為，是應予分論
    併罰。被告前於91年3月間，因施用第二級毒品安非他命，
    經臺灣基隆地方法院以91年度基簡字第401號判決判處有期
    徒刑5月確定；復於91年6、7月間，因違反毒品危害防制條
    例案件，經基隆地方法院以91年度易字第289號判決，就其
    連續施用海洛因、連續施用安非他命犯行部分，各判處有期
    徒刑10月，應執行有期徒刑1年6月確定，上開案件接續執行
    ，於94年1月5日縮短刑期假釋出監，假釋期間於94年5月18
    日屆滿，假釋期間屆滿未經撤銷假釋，視為執行完畢，有本
    院被告全國前案紀錄表及被告所犯前開案件之判決書等件在
    卷可稽。其於有期徒刑執行完畢後5年內，故意再犯有期徒
    刑以上之本罪，為累犯，應依刑法第47條第1項之規定加重
    其刑。又被告係基於幫助他人實行犯罪，為幫助犯，應依刑
    法第30條第2項之規定，按正犯之刑減輕之。並依法先加後
    減。
五、原審以被告幫助販賣第二級毒品事證明確，予以論罪科刑，
    固非無見，惟(一)原判決理由欄既不沒收扣案之安非他命，惟
    論罪法條卻又贅引毒品危害防制條例第18條第1項前段，容
    有未合。(二)按行動電話服務須以晶片卡（即SIM卡）為使用
    介面，因此電信公司於出租行動電話門號予消費者使用時，
    即同時附帶提供晶片卡給消費者作為門號使用之介面，故電
    信公司接受消費者申辦門號並將該門號開通上線時，該晶片
    卡之所有權是否移轉於消費者，抑或仍保留於電信公司，端
    視其簽訂之服務契約內容如何約定（最高法院96年度台上字
    第2569號判決參照）。查扣案被告使用附表編號2所示之遠
    傳電信0000000000號行動電話SIM卡（見偵查卷第52頁、第
    99頁），乃被告向他人買來供作幫助販賣第二級毒品之物，
    然依據遠傳電信申請行動電話之定型化契約內容觀之，申請
    人倘嗣後停租，只須由電信公司將機房內之設定更改後，SI
    M卡即予作廢，並無強制回收之機制，因此SIM卡交付予客戶
    後，即屬客戶所有，而非電信公司所有之物，應依毒品危害
    防制條例第19條第1項規定沒收之。原審未予諭知沒收，亦
    有未洽。被告上訴否認犯行，雖無理由，惟原判決既有前揭
    可議之處，自屬無可維持，應由本院予以撤銷改判。爰審酌
    被告犯罪之手段，雖其幫助販賣之安非他命數量不多，惟其
    幫助販賣毒品對於社會治安仍有重大危害，及其犯罪後之態
    度等一切情狀，分別量處如主文第二項所示之刑，扣案附表
    編號2所示之遠傳電信0000000000號行動電話SIM卡予以沒收
    ，並定其應執行之刑。又被告犯罪雖在96年4月24日以前，
    但依中華民國九十六年罪犯減刑條例第3條第1項第7款規定
    ，所判處之刑度，不符減刑要件，故不予減刑，附此敘明。
六、扣案如附表編號1所示之物，經送臺北市政府警察局以氣相
    層析質譜分析法鑑驗，結果均檢出第二級毒品甲基安非他命
    之成分，總毛重8.3公克，總淨重5.99公克，有該局96年2月
    6日北市鑑毒字第917號鑑驗通知書在卷可證（鑑偵查卷第15
    3頁），惟該物均係被告為供其自身施用及他人託買所持有
    之物，業據被告供承在卷（見偵查卷第6頁），與本案被告
    所論之罪刑無關，爰不為沒收之諭知，宜由檢察官另為適法
    之處理。
七、公訴意旨另以：被告另有販賣安非他命予呂國良、「建文」
    、「麗雪」、「大頭」、「妹仔」及「小黑」等不特定人，
    因認被告此部分亦涉犯毒品危害防制條例第4條第2項之販賣
    第二級毒品罪嫌云云。惟被告堅決否認有販賣安非他命之犯
    行，且卷內並無積極證據證明被告有何販賣安非他命予呂國
    良、「建文」、「麗雪」、「大頭」、「妹仔」及「小黑」
    等人之行為，此外復查無其他證據足認被告有販賣安非他命
    之犯行，則此部分事實尚屬不能證明，惟此部分與前開論罪
    科刑部分有裁判上一罪關係，爰不另為無罪之諭知，附此敘
    明。
據上論斷，應依刑事訴訟法第369條第1項前段、第364條、第299
條第1項前段、第300條、毒品危害防制條例第4條第2項、第19條
第1項、刑法第11條前段、第30條、第51條第5款、第47條第1項
，判決如主文。
本案經檢察官李金定到庭執行職務。
中　　華　　民　　國　　96　　年　　10　　月　　25　　日
　　　　　　　　　刑事第十九庭審判長法　官  尤豐彥
　　　　　　　　　　　　  　　　　  法　官  黃金富
　　　　　　　　　　　　　  　　　  法　官  魏新國
以上正本證明與原本無異。
如不服本判決，應於收受送達後十日內向本院提出上訴書狀，其
未敘述上訴之理由者並得於提起上訴後十日內向本院補提理由書
（均須按他造當事人之人數附繕本）。
                                    書記官  陳玉珍
中　　華　　民　　國　　96　　年　　10　　月　　25　　日
附錄：本案論罪科刑法條全文
毒品危害防制條例第4條：
製造、運輸、販賣第一級毒品者，處死刑或無期徒刑；處無期徒
刑者，得併科新臺幣一千萬元以下罰金。
製造、運輸、販賣第二級毒品者，處無期徒刑或七年以上有期徒
刑，得併科新臺幣七百萬元以下罰金。
製造、運輸、販賣第三級毒品者，處五年以上有期徒刑，得併科
新臺幣5百萬元以下罰金。
製造、運輸、販賣第四級毒品者，處三年以上十年以下有期徒刑
，得併科新臺幣三百萬元以下罰金。
製造、運輸、販賣專供製造或施用毒品之器具者，處一年以上七
年以下有期徒刑，得併科新臺幣一百萬元以下罰金。
前五項之未遂犯罰之。
附表：
┌──┬─────┬────┬─────────────┐
│編號│物品名稱  │數 量   │扣 押 物 品 清 單 編 號   │
├──┼─────┼────┼─────────────┤
│ 1  │安非他命  │拾壹包（│臺北地檢署九十六年度紅保管│
│    │          │總毛重捌│字第００九三號編號１      │
│    │          │點零公│                          │
│    │          │克、總淨│                          │
│    │          │重伍點玖│                          │
│    │          │玖公克、│                          │
│    │          │驗餘淨重│                          │
│    │          │伍點玖陸│                          │
│    │          │公克）  │                          │
├──┼─────┼────┼─────────────┤
│ 2  │行動電話０│壹張    │臺北地檢署九十五年度綠保管│
│    │九一六四０│        │字第三三二０號編號１      │
│    │０九五七號│        │                          │
│    │ＳＩＭ卡  │        │                          │
└──┴─────┴────┴─────────────┘
